【裁判字號】    97,台上,1742
【裁判日期】    970821
【裁判案由】    請求給付貨款
【裁判全文】
最高法院民事判決            九十七年度台上字第一七四二號
上  訴  人  美隆工業股份有限公司
法定代理人  乙○○
訴訟代理人  徐立信律師
被 上訴 人  普創電子股份有限公司
法定代理人  甲○○
上列當事人間請求給付貨款事件，上訴人對於中華民國九十七年
三月十九日台灣高等法院第二審判決（九十六年度上字第八六一
號），提起上訴，本院判決如下：
    主  文
原判決廢棄，發回台灣高等法院。
    理  由
本件原審將第一審所為不利於被上訴人之判決廢棄，改判駁回上
訴人之訴，無非以：上訴人主張被上訴人於民國九十四年九月十
五日向其購買如第一審判決附表所示訂單（PURCHASE ORDER；下
稱附表訂單）之 i-Pod配件二千三百六十四台（下稱系爭貨物）
，價金美金（下同）十七萬七千四百零八元（下稱系爭貨款）等
情，依上訴人提出之附表訂單，已揭明係負責人ROGER TSENG 以
POWER WORLDWIDE LIMITED.之名義，對Meiloon industrial.Co.
Ltd.（上訴人公司）下單，訂購系爭貨物。其文字業已表示當事
人之真意，已無再事推求之餘地。況上訴人既已坦言日商WINcom
公司前另訂購五百零五台 i-Pod配件，其交易方式與系爭貨物之
交易相同，貨款已收取，其訂購流程，係日商WINcom公司向POWE
R WORLDWIDE公司下單後，POWER WORLDWIDE公司轉向被上訴人下
單，並以 POWER WORLDWIDE公司名義匯付貨款，有授信審核單（
授信對象為 POWER WORLDWIDE公司）、各該訂單及第一銀行匯入
匯款通知書可稽。堪認本件系爭貨物買賣關係，存在於上訴人與
POWER WORLDWIDE公司之間。又POWER WORLDWIDE公司固係設於英
屬維爾京群島之境外公司，被上訴人之法定代理人甲○○同為該
公司之負責人，凡涉外（由中國大陸出貨之）交易，均以 POWER
WORLDWIDE 公司進行。本件因係經由上訴人公司之蘇州廠出貨，
為涉外交易，故以 POWER WORLDWIDE公司對上訴人下訂單等情，
已據甲○○陳述明確。上訴人亦自承 POWER WORLDWIDE公司係被
上訴人之關係企業，甲○○身兼該二公司之董事長。足見不論PO
WER WORLDWIDE 公司是否另經我國許可設立，而得否以公司名義
在我國經營業務，該公司之所以在境外設定，顯為因應在台接單
，大陸出貨之交易模式。故縱 POWER WORLDWIDE公司在我國之營
業處所及人員、設備之運用，均與被上訴人相同，且實際上受被
上訴人控制，惟究難憑此即認該公司即係被上訴人。上訴人與PO
WER WORLDWIDE 公司進行交易前，既已對該公司進行授（徵）信
，就二者已完成之交易，亦未持異見，卻於系爭貨物交易發生授
權爭議時，以甲○○曾出示印有被上訴人公司董事長之名片，或
POWER WORLDWIDE 公司曾以被上訴人之電子郵件信箱與上訴人進
行聯繫，即謂系爭貨物買賣關係存在於兩造間，此項主張自無可
取。又兩造簽認之會談摘要，雖載有因日商WINcom公司財務狀況
，造成普創電子（股）公司（被上訴人）已向美隆工業（股）公
司（被上訴人）下訂單之i-Pod、DVD後續出貨無著等字樣。惟此
與附表訂單所載係由 POWER WORLDWIDE公司向上訴人下單訂購之
情形不同。參考證人林柏伸證述會談摘要之擬繕過程，被上訴人
辯稱：伊公司負責人甲○○未及詳閱即予簽名云云，尚與常情無
違。另會談摘要僅載雙方願付出最大誠意處理，以減輕或彌補上
訴人所受損害，未表明被上訴人願承擔 POWER WORLDWIDE公司對
上訴人所負給付價金之債務。從而上訴人依買賣或債務承擔之法
律關係，請求被上訴人給付系爭貨款本息，不應准許等詞，為其
判斷之基礎。
惟按未經認許其成立之外國法人，以其名義與他人為法律行為者
，其行為人就該法律行為，應與該外國法人負連帶責任，為民法
總則施行法第十五條所明定，而所謂行為人係指以該外國法人之
名義與他人為負義務之法律行為者而言（本院二十六年上字第六
二二號判例參照）。查 POWER WORLDWIDE公司係設於英屬維爾京
群島之境外公司，其在我國之營業處所及人員、設備之運用，均
與被上訴人相同，實際上受被上訴人控制，且被上訴人之法定代
理人甲○○同為該公司之負責人，凡由中國大陸出貨之交易，均
以 POWER WORLDWIDE公司進行，本件係經由上訴人公司蘇州廠出
貨之涉外交易，故以 POWER WORLDWIDE公司對上訴人下訂單，該
公司之所以在境外設定，顯為因應在台接單，大陸出貨之交易模
式，不論 POWER WORLDWIDE公司是否另經我國許可設立，得否以
公司名義在我國經營業務，系爭貨物買賣契約之當事人為 POWER
WORLDWIDE 公司及上訴人，乃原審確定之事實。果爾，被上訴人
以 POWER WORLDWIDE公司之名義與上訴人為系爭貨物買賣契約並
因而負給付價款義務之法律行為，被上訴人雖非系爭貨物買賣契
約之當事人，惟 POWER WORLDWIDE公司倘屬未經認許其成立之外
國法人，被上訴人以其名義與上訴人成立系爭貨物買賣契約而應
給付之系爭貨款，依上說明，即應與 POWER WORLDWIDE公司負連
帶責任。若此，上訴人請求被上訴人給付系爭貨款本息，自難謂
為無據。原審未詳予勾稽審認，徒以被上訴人非系爭貨物買賣契
約之當事人為由，即為不利於上訴人之論斷，未免疏率。上訴意
旨，指摘原判決不當，求予廢棄，非無理由。
據上論結，本件上訴為有理由。依民事訴訟法第四百七十七條第
一項、第四百七十八條第二項，判決如主文。
中    華    民    國  九十七  年    八    月  二十一  日
                      最高法院民事第四庭
                          審判長法官  許  朝  雄
                                法官  陳  淑  敏
                                法官  鄭  玉  山
                                法官  吳  麗  女
                                法官  黃  義  豐
      本件正本證明與原本無異
                                      書  記  官
中    華    民    國  九十七  年    九    月    四    日
                                                   Ａ


司法院資訊處製作；財團法人民間司法改革基金會備份。
